【裁判字號】    95,易,1118
【裁判日期】    951226
【裁判案由】    
【裁判全文】
臺灣彰化地方法院刑事判決              95年度易字第1118號
公  訴  人  臺灣彰化地方法院檢察署檢察官
被      告  甲○○○
上列被告因傷害案件，經檢察官提起公訴（95年度偵字第8091號
），本院判決如下：
    主  文
甲○○○傷害人之身體，處拘役肆拾伍日，如易科罰金，以銀元
參佰元即新台幣玖佰元折算壹日。
    犯罪事實
一、甲○○○於民國95年6月25日上午9時許，在位於彰化縣北斗
    鎮○○路之北斗果菜市場內，因與乙○○爭搶擺攤販賣韭菜
    之位置，雙方發生爭執及拉扯，因而心生不滿，竟基於傷害
    人身體之故意，先以右拳毆打乙○○腹部1 下，再徒手抓拉
    乙○○前胸數下，後以牙齒緊咬乙○○右肘1 下，致乙○○
    受有腹部2 Ⅹ2 公分挫傷、前胸10Ⅹ7 公分抓傷、右肘4 Ⅹ
    3 公分撕裂傷之傷害。
二、案經乙○○訴由臺灣彰化地方法院檢察署檢察官偵查起訴。
    理  由
一、按被告以外之人於審判外之陳述，雖不符刑事訴訟法第159
    條之1 至第159 條之4 之規定，而經當事人於審判程序同意
    作為證據，法院審酌該言詞陳述或書面陳述作成時之情況，
    認為適當者，亦得為證據。當事人、代理人或辯護人於法院
    調查證據時，知有第159 條第1 項不得為證據之情形，而未
    於言詞辯論終結前聲明異議者，視為有前項之同意，刑事訴
    訟法第159 條之5 定有明文。經查告訴人乙○○於警、偵訊
    之證述，公訴人、被告均不爭執其證據能力，本院復衡以該
    等供述證據作成時之情況，應為適當，是可認後述所引用證
    據之證據能力均無疑義，合先敘明。
二、上揭犯罪事實，業據被告甲○○○於警詢時坦承不諱，核與
    證人即告訴人乙○○於警詢、偵查中證述遭毆傷之情節相符
    ，並有合濟診所驗傷診斷書1 紙、受傷照片10張及彰化縣警
    察局北斗分局受理刑事案件報案三聯單1 紙在卷可稽。又參
    諸卷附之診斷證明書所示，告訴人乙○○係於95年6 月25日
    案發當日即前往該診所門診治療，經驗傷診斷之結果，受有
    右手前臂撕裂傷、前胸多處擦挫傷、右肘挫傷之傷勢，足認
    其所受上述傷勢確係被告傷害行為所致。復衡告訴人指訴係
    遭被告以徒手抓扯、牙齒緊咬成傷，而考諸告訴人之上述傷
    勢，係位於右手臂、前胸，核與其所指訴遭被告以徒手抓扯
    、牙齒緊咬所可能傷及之部位相符。綜上，告訴人之指訴應
    非子虛，堪以採信，被告於偵查中及本院審理時空言否認犯
    行，洵無足採。
三、查被告甲○○○行為後，刑法及刑法施行法業於94年2 月2
    日經總統以華總一義字第09400014901 號令修正公布，並於
    95 年7月1 日施行（下稱新刑法，修正前刑法下稱舊刑法）
    ，參酌最高法院95年5 月23日刑事庭第8 次會議有關新舊法
    適用原則之決議，新刑法第2 條第1 項之規定，係規範行為
    後法律變更所生新舊法律比較適用之準據法，於新刑法施行
    後，應適用新刑法第2 條第1 項之規定，為「從舊從輕」之
    比較。又基於罪刑法定原則及法律不溯及既往原則，行為之
    處罰，以行為時之法律有明文規定者為限，必行為時與行為
    後之法律均有處罰之規定，始有新刑法第2 條第1 項之適用
    。另於比較時應就罪刑有關之共犯、未遂犯、想像競合犯、
    牽連犯、連續犯、結合犯，以及累犯加重、自首減輕暨其他
    法定加減原因（如身分加減）與加減比例等一切情形，本於
    統一性及整體性原則，綜其全部罪刑之結果而為比較。且從
    刑附屬於主刑，除法律有特別規定者外，依主刑所適用之法
    律。本案涉及法律變更之部分，經依如附表所示比較新舊刑
    法之理由及結果，以舊刑法有利於被告，依新刑法第2 條第
    1 項前段規定，自應適用最有利於被告之舊刑法，先予敘明
    。
四、核被告所為，係犯刑法第277 條第1 項之普通傷害罪。爰審
    酌被告僅因細故即與告訴人乙○○發生爭執，進而暴力相向
    傷害告訴人，犯後復否認犯罪，迄今未與告訴人達成和解，
    難認具有悔意，惟衡酌告訴人所受之傷害亦非嚴重等一切情
    狀，量處如主文所示之刑，併依修正前刑法第41條第1 項諭
    知易科罰金之折算標準，以示懲儆。
據上論斷，應依刑事訴訟法第299 條第1 項前段，刑法第2 條第
1 項前段、第277 條第1 項，修正前刑法第41條第1 項前段，罰
金罰鍰提高標準條例第1 條前段、修正刪除前第2 條，判決如主
文。
本案經檢察官莊佳瑋到庭執行職務。
中    華    民    國    95    年    12    月    26    日
                  刑事第二庭    審判長法官  簡璽容
                                法      官  郭麗萍
                                法      官  胡宜如
以上正本證明與原本無異。
如不服本判決，應於送達後10日內向本院提出上訴狀（須附繕本
）。
告訴人或被害人對於判決如有不服具備理由請求檢察官上訴者，
其上訴期間之計算係以檢察官收受判決正本之日期為準。
中    華    民    國    95    年    12    月    26    日
                                書記官  蕭秀吉
附錄本案論罪科刑法條：
中華民國刑法第277條
傷害人之身體或健康者，處 3 年以下有期徒刑、拘役或 1 千元
以下罰金。
犯前項之罪因而致人於死者，處無期徒刑或 7 年以上有期徒刑；
致重傷者，處3 年以上10年以下有期徒刑。
【附表】：
┌──────┬─────────────┬─────────────┬───────┬────┐
│相關變更條文│行為時法（下稱舊法）之內容│裁判時法（下稱新法）之內容│比  較  理  由│備    註│
├──────┼─────────────┼─────────────┼───────┼────┤
│【罰金刑貨幣│依法律應處罰金、罰鍰者，就│中華民國94年1 月7 日法修正│刑法之貨幣單位│經依現行│
│單位之變更】│其原定數額得提高為2 倍至10│施行後，刑法分則編所定罰金│由「元（指銀元│法規所定│
│罰金罰鍰提高│倍（刑法乃係定明10倍）。第│之貨幣單位為新臺幣。94年1 │）」變更為「新│貨幣單位│
│標準條例第1 │1 條所定得提高倍數之規定，│月7 日刑法修正時，刑法分則│臺幣」，且刑法│折算新臺│
│條前段、第5 │於本條例修正後制定之法律，│編未修正之條文定有罰金者，│分則之罰金數額│幣條例第│
│條→刑法施行│不適用之；本條例修正前公布│自94年1 月7 日刑法修正施行│，亦視該分則先│2 條之規│
│法第1 之1 條│之法律，於本條例修正後修正│後，就其所定數額提高為30倍│前曾修正與否，│定折算後│
│第1 項、第2 │其罰金罰鍰數額或法律經全部│。但72年6 月26日至94年1 月│而分別提高3 或│等值，是│
│項          │修正而其罰金罰鍰數額未予變│7 日新增或修正之條文，就其│30倍。        │新法並未│
│            │更者，亦同。              │所定數額提高為3 倍。      │              │較有利。│
├──────┼─────────────┼─────────────┼───────┼────┤
│【罰金刑最低│罰金：（銀元）1 元以上。有│罰金：新臺幣1000元以上，以│罰金刑之最低度│舊法均較│
│度刑之變更與│期徒刑加減者，其最高度及最│百元計算。有期徒刑或罰金加│刑，由銀元10元│為有利。│
│加、減】刑法│低度同加減之。拘役或罰金加│減者，其最高度及最低度同加│（亦經提高）即│        │
│第33條第5 款│減者，僅加減其最高度。    │減之。拘役加減者，僅加減其│新臺幣30元，提│        │
│、第67條、第│                          │最高度。                  │高為新臺幣1000│        │
│68條        │                          │                          │元；且加（減）│        │
│            │                          │                          │之最低數額，亦│        │
│            │                          │                          │由銀元1 元即新│        │
│            │                          │                          │臺幣3 元，提高│        │
│            │                          │                          │成為新臺幣100 │        │
│            │                          │                          │元；又罰金刑之│        │
│            │                          │                          │最低度刑亦同加│        │
│            │                          │                          │（減）之。    │        │
├──────┼─────────────┼─────────────┼───────┼────┤
│【易科罰金折│犯最重本刑為5 年以下有期徒│犯最重本刑為5 年以下有期徒│易科罰金折算標│舊法有利│
│算標準變更】│刑以下之刑之罪，而受6 個月│刑以下之刑之罪，而受6 個月│準由銀元300 元│。      │
│修正前刑法第│以下有期徒刑或拘役之宣告…│以下有期徒刑或拘役之宣告者│即新臺幣900 元│        │
│41條第1 項前│得以（銀元，下同）1 元以上│，得以新臺幣1000元、2000元│，提高為以新臺│        │
│段、修正前罰│3 元以下折算1 日，易科罰金│或3000元折算1 日，易科罰金│幣1000元、2000│        │
│金罰鍰提高標│。依刑法第41條易科罰金…就│。                        │元或3000元折算│        │
│準條例第2 條│其原定數額提高為100 倍折算│                          │1 日。        │        │
│→現行刑法第│1 日；法律所定罰金數額未依│                          │              │        │
│41條第1 項前│本條例提高倍數，或其處罰法│                          │              │        │
│段          │條無罰金刑之規定者，亦同。│                          │              │
╠══════╪═════════════╧═════════════╧═══════╧════╣
║整體比較結果│舊法較為有利於被告。                                                            ║
╚══════╧════════════════════════════════════════╝


司法院資訊處製作；財團法人民間司法改革基金會備份。
